臺灣嘉義地方法院刑事判決　　　　　　　　　　　　九十二年度交易字第一五○號
　　公　 訴　 人　臺灣嘉義地方法院檢察署檢察官
　　被　　　　告　戊○○
　　輔　 佐　 人　乙○○
　　即被告之配偶
右列被告因業務過失傷害案件，經檢察官聲請以簡易判決處刑（九十二年度調偵字第
三一一號），本院簡易庭認不宜以簡易判決處刑，移
左：
      主  文
戊○○從事業務之人，因業務上之過失傷害人，處有期徒刑肆月，如易科罰金，以參
佰元折算壹日。
      事  實
一、戊○○係計程車職業駕駛人，靠行進昌汽車交通有限公司營業，為從事駕駛業務
    之人，於民國九十二年三月二十三日凌晨四時三十分許，駕駛車號○一○─ＬＳ
    號營業小客車，沿嘉義市○區○○路四段西向行駛（起訴書誤載為「三段」），
    途近設有交通號誌管制之世賢路三、四段與新民路交岔路口時，原應注意其車前
    視距內之各方狀況，並隨時採取必要之安全措施，而在當時夜間、天候晴、道路
    交岔路口無障礙物遮擋視線、視距良好之行車環境，復無其他不可抗力等不能注
    意之情事。詎戊○○行近上開交岔路口時，未留意左方適有辛○○駕駛搭載其妻
    甲○○之車號ＡＦ─六九七八自用小客車，沿新民路往北橫向駛來之動態，迨發
    覺時，兩車相距祇賸約二十公尺，復疏未採取遽降車速或偏向閃避等必要措施，
    而在未有任何煞車之情況下處置失當，於甫進入該交岔路口後，車頭迎面撞擊辛○○所駕車輛之左側中央部位車身，造成辛○○車輛向左翻傾，並致辛○○受有
    頭部外傷、左枕部頭皮瘀腫、頸部、胸部及左大腿均挫傷之傷害；甲○○則受有
    頭部外傷併頭皮、臉挫傷、左額部、頭皮瘀腫及頸胸背部挫傷之傷害。戊○○於
    車禍發生後立即下車察看救護傷者並停留在現場，於司法警察到場處理而未發覺
    肇事行為人前，表明其為事故當事人，配合調查陳述案發經過，進而接受裁判。
二、案經戊○○自首及辛○○、甲○○訴由嘉義市警察局第一分局報請臺灣嘉義地方
    法院檢察署檢察官偵查聲請簡易判決處刑。
      理  由
一、訊據被告戊○○坦言於前揭時、地發生車禍之事實，惟併其輔佐意旨辯稱：伊係
    綠燈直行，在十字路口見對方駕車駛衝過來，撞上前相距約二十公尺遠，並非二
    百公尺，結果伊不及閃避及煞車就撞上云云。經查：
（一）本件車禍撞擊前各方之行車動態及事故發生後之現場狀況，除據被告自白與告
      訴人辛○○、甲○○指訴外，復有卷附道路交通事故調查報告表及車禍現場暨
      車損照片共六張可稽。而告訴人二人分別受有前揭傷害，亦有財團法人天主教
      聖馬爾定醫院及台北市立仁愛醫院出具之診斷證明書各二紙足憑，堪予認定。
（二）本件交通事故發生之際，被告初見告訴人辛○○所駕車輛時之距離為何？被告
      一度謂為二百公尺，嗣更正為二十公尺，前後歧異。而就肇事經過，訊據告訴
      人辛○○則供述「不知被告車輛如何來撞我車」等語（見警卷交通事故談話記
      錄表），復肯認「撞上時才知對方來車」之情（見九十二年度偵字第四○一七
      號卷第八頁），並未提及其於撞擊前曾見被告車輛，此不唯同被告所陳「發現
      已撞及，來不及閃避」、「我看見他車直行時已不及閃避致擦撞」等語（見警
      卷交通事故談話記錄表及同上偵卷第七頁），亦與雙方車輛在現場均未遺有煞
      車痕之跡證吻合，可見本件車禍之發生，就被告與告訴人而言，俱屬遽然。茲
      揆諸被告與告訴人均具備因應行車環境加以適當應變之能力，相對距離二百公
      尺之時空，諒足供雙方從容閃避而不致發生事故，故被告前揭所陳之二百公尺
      ，核與事實不符，其以因緊張口誤為二百公尺，嗣更正為二十公尺，尚非無稽
      ，堪予採信。
（三）按汽車行駛時，駕駛人應注意車前狀況，並隨時採取必要之安全措施，道路交
      通安全規則第九十四條第三項課予車輛駕駛人概括而廣泛之注意義務。蓋現實
      行車環境變化萬千，駕駛人行駛於各該道路應採取何項作為，始足謂適當且充
      分，內容未盡一致，除須遵循相關道路交通安全法規，而為最低度要求之一般
      注意外，尚有視交通實際情況而採取相關適當處置之特別注意義務。是以汽車
      駕駛人於恪遵相關道路交通安全法規之同時，仍應隨時警戒前方狀況，不論其
      他參與交通者之違規與否，在社會所期待與其能力所及之範圍內，仍須以一定
      適當之作為，預防危險事故之發生，此亦為整體道路交通安全法規所誡命車輛
      駕駛人應盡之義務。
（四）本件車禍發生當時雖為夜間，然天候晴朗，且肇事交岔路口視界寬廣，被告左
      側視線未有障礙物遮擋，其觀察他車燈光之視距良好，實無僅侷限於不過僅約
      二十公尺之情形。乃被告於祇賸約二十公尺之距離時，始驚覺迫近告訴人車輛
      ，甚而不及踩踏煞車與稍作閃避即予撞擊之情以觀，足見被告絲毫未警戒其前
      方狀況。否則，倘被告曾稍加注意，縱未採行即時遽降車速輔以適當偏轉動力
      之最適舉措，而不加思索踩死煞車，則於反應時間約四分之三秒過後，亦即於
      驚見告訴人車輛之同時踩死煞車，迨續行約十．四公尺後（按依被告自陳車速
      五十公里），即應出現煞車痕才是（至於告訴人係因左側車身突遭撞擊，其應
      無急踩煞車之反應）。再者，依道路交通標誌標線號誌設置規則第三十條規定
      ，設有號誌管制之交岔路口，雖得免設用以促使車輛駕駛人減速慢行，注意橫
      向來車相交之岔路標誌，然行經交岔路口，車輛駕駛人縱依綠燈指示行進，不
      論應否減速慢行，關於「橫向來車相交之動態」此一事實層面之情事，則應恆
      為駕駛人可得且須加以預慮者，而行駛於闃夜人車無多之市區道路尤然；何況
      ，車輛於交岔路口發生碰撞之危險，僅需駕駛人稍加置意左右張望警戒即得輕
      易避免，此亦為參與交通者所被期待應行之作為。本件肇事交岔路口雖設有交
      通號誌管制通行，然因調查途徑已窮，案發當時之燈號猶屬不明，刑事程序要
      求審慎評價而得之事實，與自然事實之間，自有無法克服之落差，然消極排除
      被告擅闖紅燈（詳下述）之結果，絕非非楊即墨般地積極認定被告綠燈可行或
      告訴人闖越紅燈（燈號秒差失誤，亦非絕無）。惟茲無疑義而可確認者，乃本
      件肇事地點為車輛彼此縱橫交錯行駛之交岔路口，則道路交通安全法規關於交
      岔路口之基本規定，自仍應作為駕駛人須加遵循之最低限度規範。揆諸上開說
      明，被告行近交岔路口並擬通過，應注意提高警覺，慮及恆或有其他車輛同時
      駛入之動態，隨時採取相關適當之必要處置，以避免危險事故之發生，而依身
      為職業駕駛人之條件與無缺之智慮，要無諉稱無法預見之理。而依案發當時之
      現場狀況，被告僅需稍事注意，非無迴避危險之可能，亦顯非其能力所無法企
      及，惟其大意輕忽，疏未注意左前方有告訴人車輛趨近之動態，迨約僅距二十
      公尺時，始發覺告訴人原即直駛之車輛，因而與之碰撞，其就本件車禍之發生
      ，有未善盡上開注意義務之疏失，灼然甚明。
（五）被告於事故發生前夕，與告訴人車輛雖僅賸約二十公尺之距離，然以其身為職
      業駕駛人之條件，操駕車輛技能無礙，倘即時遽降車速惟仍保持行進之動能，
      並輔以適當之偏轉行向，非無避免碰撞之可能；甚或嘗試踩死煞車，力求避免
      碰撞（按車輛因煞車鎖死則祇能失控直衝，相較之下，毋寧非適宜之作法，且
      煞「停」距離約需十四．一公尺，事實上亦無法避免碰撞），然由被告前揭關
      於發現後隨即撞擊之供述，足見其連煞車亦未踩踏，完全未有避免事故發生之
      反應作為。被告未警戒車前狀況在先，因而肇生危殆情勢，復未採取適當安全
      措施於後，馴至釀成實害，則終不能解免其肇致本件車禍之過失責任。又應加
      說明者，關於上開縱被告踩死煞車亦不免撞擊一節，不能因而指稱超乎被告能
      力範圍，錯謂凡常人概無法避免碰撞之發生，而具客觀不可避免性。此與信賴
      原則無涉，蓋被告初已未善盡可得注意之義務在先，所生與告訴人車輛相距祇
      賸二十公尺之危險，乃其自身所創造暨提高者，況且依肇事交岔路口尚稱寬闊
      之視野，告訴人之車輛並非無預警地瞬間出現，是殊無援信賴原則為被告有利
      認定之餘地。此外，告訴人二人既係因被告之過失行為，致各受有前揭之傷害
      ，其間即有相當因果關係，事證明確，犯行洵堪認定。
（六）另本件肇事地點為設有交通號誌管制之交岔路口，未依號誌之指示與禁止而擅
      為行止者，厥乃肇致本件車禍之主要因素，此涉及本件過失犯罪構成要件事實
      之認定，自須據相關事證資為嚴格證明，且達於一般人均無合理懷疑而得確信
      其為真實之程度始可。又告訴人之告訴，係以使被告受刑事訴追為目的，是其
      陳述是否與事實相符，仍應調查其他事實以資審認，始得為不利被告之認定；
      認定不利於被告之事實，須依積極證據，苟積極證據不足為不利於被告事實之
      認定時，即應為有利於被告之認定，更不必有何有利之證據（最高法院七十六
      年台上字第四九八六號、五十二年台上字第一三○○號及三十年上字第八一六
      號等判例參照）。公訴意旨指被告涉有過失傷害罪嫌，關於其未遵守交通號誌
      指示，違反道路交通安全規則第九十條規定而有過失一節，所據者僅告訴人辛○○、甲○○夫婦二人之指訴（告訴人甲○○關於雙方之駕駛行為，兼具證人
      之身分，證詞內容同告訴供述）。惟查，告訴人與被告矢口互指對方違規擅闖
      紅燈，雙方所為上開供述，就本件犯罪事實之認定，各具衝突之利害關係，而
      車輛之碰撞部位，取決於雙方車輛於碰撞瞬間之位置，與原因駕駛行為無涉，
      換言之，擅闖紅燈者，可能撞擊他車，亦可能為他車所撞擊，本件復再未有其
      他事證可佐告訴人之指訴，雙方供述之證據地位與證明力實無分軒輊，自不宜
      遽以告訴人之指訴，資為否定被告辯解之理由。蓋刑事被告受有利推定之保障
      ，就犯罪構成要件事實之認定，須據相關事證資為嚴格證明，並達於一般人均
      無合理懷疑而得確信其為真實之程度時，始得加以認定。本件被告是否擅闖紅
      燈此一構成要件事實，雖據告訴人二人之指訴，然渠等立場本即與被告對立，
      蘊含不利被告之目的，本院極盡調查之能事，認猶不能達客觀上得確信為真實
      之程度，是告訴意旨之證明力容嫌薄弱，無足為被告不利之認定。
（七）至於被告舉證人庚○○及丁○○佐其乃綠燈直行之說詞，因本件積極證據無足
      證明被告違規闖越紅燈之情節，是無判斷真偽之必要。再者，告訴人迭指被告
      行車超速，方使相對較重之其車遭撞翻傾云云，惟查關於被告車速若何，因現
      場無煞車痕得以推求，且本件肇事車輛均為行進間碰撞，尤以告訴人車輛係側
      邊遭被告車頭正面推撞而產生橫向動能，其是否翻傾，除被告超速猛烈撞擊外
      ，亦不能排除告訴人車行速度非低因以致此之可能，非必即被告車速超快一端
      ，此部分同未據檢察官採為過失情節內容，亦無以為對被告不利之認定，附此
      敘明。
二、被告係計程車職業駕駛人，靠行進昌汽車交通有限公司營業，為從事駕駛業務之
    人，核其所為，係犯刑法第二百八十四條第二項前段之業務過失傷害罪。被告一
    過失行為，同時造成告訴人辛○○、甲○○二人受傷之結果，觸犯二相同之罪名
    ，為同種想像競合犯，應論以一罪。又被告於車禍發生後立即下車察看救護傷者
    並停留在現場，於司法警察到場處理而未發覺肇事行為人前，表明其為事故當事
    人，配合調查陳述案發經過，據證人即調查本件交通事故之員警己○○及丙○○
    證述無誤，堪認被告對於未發覺之犯罪自首而接受裁判，應依刑法第六十二條前
    段規定減輕其刑。爰審酌被告素行良好，肇致本件車禍之疏失情節，告訴人二人
    之傷勢非重，礙於雙方就鉅額賠償數額仍有歧見，而未達成和解之犯後態度等一
    切情狀，量處如主文所示之刑，並諭知易科罰金之折算標準。
據上論斷，應依刑事訴訟法第四百五十二條、第二百九十九條第一項前段，刑法第二
百八十四條第二項前段、第六十二條前段、第五十五條、第四十一條第一項，罰金罰
鍰提高標準條例第一條前段、第二條，判決如主文。
本案經檢察官李文和到庭執行職務。
中      華      民      國      九十三      年     二    月    二十     日
                                      臺灣嘉義地方法院刑事第四庭
                                        審判長法  官  劉  瓊  雯
                                              法  官  康  存  真
                                              法  官  蔡  憲  德
右正本證明與原本無異。
如不服本判決，應於判決送達後十日內向本院提出上訴狀( 應附繕本 )。告訴人或被
害人如對於本判決不服者，應具備理由請求檢察官上訴，其上訴期間之計算係以檢察
官收受判決正本之日期為準。
中      華      民      國      九十三      年     二    月    二十     日
                                              書記官  林  秀  敏
附錄本案論罪科刑法條
刑法第二百八十四條第二項前段：
從事業務之人，因業務上之過失傷害人者，處一年以下有期徒刑、拘役或一千元以下
罰金。
